【裁判字號】    92,上易,2384
【裁判日期】    921008
【裁判案由】    傷害
【裁判全文】
臺灣高等法院刑事判決                          九十二年度上易字第二三八四號
    上  訴  人  臺灣桃園地方法院檢察署檢察官
    被      告  丙○○
                丁○○
                甲○○
右上訴人因被告傷害案件，不服臺灣桃園地方法院九十一年度易字第一０一四號，中
華民國九十二年四月十四日第一審判決（聲請簡易判決處刑案號：臺灣桃園地方法院
檢察署九十年度偵字第二九０四號），提起上訴，本院判決如左：
    主  文
上訴駁回。
    事  實
一、聲請簡易判決處刑意旨：同案被告陳志強、李合峰與被告丙○○、丁○○、甲○○等五人於民國八十九年十二月二十三日晚上八時三十分許，在桃園縣八德市○○路五六一號旁小吃店內飲宴，因不滿鄰桌客人己○○、乙○○、戊○○、廖本
    益等人言談聲過大，雙方發生爭執，李合峰突然持無殺傷力之手槍（含彈匣一個
    ）一支，喝令己○○、乙○○、戊○○等三人不許動，妨害其等行動自由之權利
    ，丙○○、丁○○、陳志強、甲○○等四人見己○○、乙○○、戊○○等三人懼
    而順從後，即與李合峰基於犯意聯絡，渠五人聯手毆打己○○、乙○○、戊○○
    ，使己○○、戊○○均受有頭部外傷等傷害，乙○○受有前額裂傷等傷害，其中
    丁○○尚另行起意，持手槍一把（未查獲），向戊○○揚言：再假肖，就向你開
    槍等語，使戊○○心生畏懼，致生危害於安全。案經被害人己○○、乙○○、戊○○訴由桃園縣警察局八德分局報請偵辦，嗣於九十年十一月十九日下午一時五
    十分許，李合峰在台北縣鶯歌鎮○○路四一三巷八八號居處，為警查獲，扣得上
    開手槍一把，因認被告丙○○、丁○○、甲○○與李合峰、陳志強共涉有刑法第
    二百七十七條第一項傷害罪嫌，被告丁○○另犯刑法第三百零五條之恐嚇罪嫌云
    云。公訴人認被告丙○○、丁○○、甲○○涉有上開罪嫌，係以右揭事實，業據
    告訴人己○○、乙○○、戊○○指訴甚詳，核與被告李合峰、陳志強自白及目擊
    證人廖本益證述情節相符，復有告訴人三人驗傷單附卷及扣案槍枝可資佐證為其
    論據。
二、按告訴人之告訴，本以使被告受刑事訴追為目的，故其陳述是否與事實相符，自
    應調查其他證據，以資審認，苟其所為攻擊之詞，尚有瑕疵，則在此瑕疵未予究
    明以前，即不能遽採為斷罪之基礎（最高法院六十九年臺上字第一五三一號判決
    參照）
四、訊據被告丙○○、丁○○均堅決否認有何傷害之犯行，被告丁○○亦堅決否認有
    何傷害及恐嚇之犯行；被告丙○○辯稱：我們到的時候，告訴人已經喝很多酒了
    ，李合峰與陳志強是後來遇到的，我是有過去勸架，但沒有出手打人，我叫丁○○在裡面坐就好了，我看到李合峰拿槍，每個人都傻了，我就去拉他等語；被告
    丁○○辯稱：我腳曾嚴重受傷，如何打他們？亦未拿槍恐嚇被害人等語；被告甲○○辯稱：發生打架時，我人不在場，且李合峰有拿槍，誰都會怕，二個人打他
    們也不是不可能等語。
五、經查：
  (一)告訴人己○○於被打後之第二天八十九年十二月二十四日於警訊中指稱：．．
    ．．打我的人是一名瘦高、約二十多歲之男子；我拉住持槍男子並向對方道歉時
    ，一不留神，即遭持槍男子從後打傷頭，我只記得是店老闆載我來醫院，其它的
    我就記不得了；在我被打前有看見三個人在打人，一個身材矮小，沒戴眼鏡，微
    胖，帶女友，一個身高約一百七十三公分，一個持槍者身高約一百七十五公分，
    二十六、七歲許；當時他們（經警提示綽號國師之丙○○及丁○○之口卡、身分
    證影本）都有在現場和打人者同一桌，但我不清楚他們有無參與打人，當時我看
    見一人持銀色類似槍械之鐵器參與毆打我等語。於同年月三十一日第二次警訊時
    指稱：當時我看見一人持銀色類似槍械之鐵器參與毆打我，因從後敲擊所以我看
    不到，無法指認。九十一年一月十二日第三次警訊時則稱：相片中之李合峰先帶
    頭持槍喝令我們不要動後，遭陳志強毆打後即遭槍托重擊後腦倒地昏迷不醒。檢
    察官偵訊時指稱：我能確認被告五人都有出手打乙○○、戊○○，其中丁○○、
    李合峰各拿一把手槍。於原審法院九十一年七月九日訊問時復稱：．．我們吃到
    快結束的時候，有些人先離開，僅剩下我與乙○○在那邊，我想說先將酒喝玩再
    走，再來就聽到他們在罵三字經，是陳志強先罵我，當時我有跟他道歉，但他還
    是一直罵我們，後來乙○○就站起來說我又們又沒有怎樣，你們為何一直罵我們
    ，陳志強與甲○○就說一些三字經，不然我們出去，乙○○就跟著出去，陳志強
    與甲○○二個人就衝出去打乙○○，我就看到李合峰拿把槍出來，我就跟他說對
    不起，我就過去要攔他，跟他說不好意思不要這樣子，李合峰還是衝出去，手裡
    拿著槍指著我們說「不要動」及一些三字經的話，他接著就拿著槍打乙○○頭部
    一直打，其他的人跟李合峰差不多時間衝出來打我們的。正面打我的有甲○○、
    陳志強及李合峰三個人等語。按告訴人己○○於警局三次訊問時均稱係遭人持銀
    色類似槍械之人從後敲打頭部後即不醒人事，僅有一人持銀色之類似槍械。於原
    審審理時，所敘述之衝突過程，都以陳志強、李合峰為主，除指認李合峰持有槍
    枝外，並未稱另有他人持槍，正面打其之人為陳志強、李合峰、甲○○。並未指
    認被告丙○○、丁○○確實有出手毆打他們三人。
  (二)告訴人乙○○於八十九年十二月二十四日第一次警訊時指稱：共有幾人打他們伊
    不清楚，伊只知道有二人打伊，一人持白色手槍猛打，另外一人也用手打我，不
    認識他們，拿槍打我的年約二十五歲至三十歲，另外一人略胖．．．伊肯定當時
    丁○○有在場，可是伊沒有看見他有無打人．．．等語；九十年一月九日第二次
    警訊時則稱：是他們五人打我沒錯，李合峰、丁○○是持類似槍械之人，李合峰
    喝令我們不要動後，即以槍托猛敲擊我頭部，陳志強亦加入打我頭部。九十一年
    七月九日於原審法院訊問時並稱：等我們去櫃檯結帳要離開的時候，陳志強與李
    合峰就衝過來，他們將我轉向過去，李合峰就拿槍打我的頭部及臉部，陳志強也
    有揮拳要打我，我有用手去擋，己○○有過來勸架，也有向李合峰道歉，我被打
    後，就先逃跑，轉頭看到己○○被打到流血倒地，我有跑回來扶著己○○，當時
    我也有看到戊○○倒在地上，有四、五個人在打他，我當時（管）不了那麼多，
    因為己○○頭部受傷流很多血，我一直叫他不要暈迷過去。是陳志強及李合峰打
    己○○的。我不清楚誰在打戊○○，因為我頭部在流血，流到我眼睛，而且當時
    光線不清楚。我過去扶著己○○的時候，看到四、五個人在打戊○○。我不清楚
    甲○○、丁○○、丙○○是否在打戊○○，因為天色陰暗。丙○○有拉也有推我
    ，也有推李合峰，當時情形很亂。丙○○並無用語言威脅或要出手要打我等語。
    顯然當日係由陳志強與乙○○先發生口角爭執，繼而發生打架事件，李合峰並因
    而掏出玩具手槍及加入毆打乙○○之戰局，己○○勸阻時，亦同遭李合峰、陳志
    強毆打，打戊○○之人，乙○○並未看清楚，因為當時天色陰暗，且其頭部流血
    流到眼睛。而被告丙○○所辯當時伊在勸架，並未出手毆打告訴人三人應係屬實
    ，亦足認告訴人乙○○並未能證明被告丙○○、丁○○確實有出手毆打他們三人
    。
  (三)告訴人戊○○於八十九年十二月二十四日第一次警訊中稱：有三個人打伊，一個
    瘦小、戴眼鏡、騎機車和女友一起來的，一個是酒醉肥胖約二十五至三十歲，另
    一個現在派出所內（經指認為丁○○．．．），他是持一把黑色小型手槍用槍托
    打我．．．我有看見己○○遭三人毆打，一個瘦小、戴眼鏡、騎機車、帶女友約
    二十五至三十歲的男子，一個為染金髮，左耳有耳環約二十五至三十歲男子，一
    個即為現在派出所內的丁○○，丁○○在打伊時並向伊說「×××（三字經），
    再假肖，就向你開槍」（台語）云云。於檢察官九十年三月七日偵訊中稱：丁○○拿槍毆打己○○及伊云云。又其於原審法院九十一年十一月四日訊問時則稱：
    在庭之被告李合峰、丙○○、丁○○、甲○○等人全部都有打伊．．．他們打完
    之後，還放話說以後不要讓他們碰到‧‧‧李合峰及當時坐在法庭最後一排中間
    位置的男子（按即丙○○）兩人手上拿東西，其他人沒有拿云云。其所為持槍之
    人究有幾人，警訊、偵查中說是丁○○持槍，原審審理時則又說是丙○○；又到
    底係那些人打了何人，前後指述並不一致，且與己○○、戊○○所述並不相符，
    則被告丁○○是否持黑色小型手槍用槍托毆打告訴人戊○○，及被告甲○○是否
    在場毆打告訴人即顯有疑義。另被告甲○○於案發當時雖染金髮，但其左耳並未
    穿有耳洞，且其在案發前即已先行離開，除據被告甲○○供述在卷，核與同案被
    告李合峰於原審法院審理時所述相符（見原審卷第一九四頁），並據證人吳聲賢
    於原審法院訊問時證述屬實（見原審卷第一三九頁），參以告訴人乙○○前開所
    為指述，足認被告甲○○應未參與毆打告訴人三人；又如前所述，告訴人己○○
    、乙○○均僅見到一人拿（白）銀色類似手槍之金屬物，並無人見到被告丁○○
    參與鬥毆，甚至見到被告丁○○持有黑色小型手槍，且當時場面又甚為混亂，在
    場之人又頗多，告訴人戊○○是否能準確無誤看清是被告丁○○持黑色小型手槍
    用槍托毆打伊，且出言恐嚇「再假肖，就向你開槍」云云，即存有合理之懷疑。
    且偵查中，檢察官還核發搜索票命警前往丁○○家中搜索，並未搜得任何槍枝等
    違禁物，有搜索扣押證明筆錄在卷可憑，無從證明被告丁○○確持有槍枝。應認
    戊○○之指述不得遽採為被告丁○○不利認定之依據。
  (四)證人廖本益於警、偵訊雖均證稱被告丙○○、丁○○、甲○○三人亦有毆打告訴
    人三人云云，惟查告訴人己○○稱：有些人已先離開，剩下我與乙○○在那邊，
    我想將酒喝玩再走；又依告訴人三人先後在不同之地點遭李合峰、陳志強二人毆
    打，當時場面甚為混亂等情，則證人廖本益當時是否在場？及其在場所站之位置
    如何？是否能清楚無誤看到被告丙○○、丁○○、甲○○三人如何毆打告訴人等
    即非無疑，且證人廖本益經原審法院先後二次傳喚，傳票均有合法送達，有送達
    證書二紙在卷可憑，惟其均未到庭，則其前開之證述即無從查證是否屬實，自亦
    不得逕採為被告丙○○、丁○○、甲○○三人不利認定之證據。另陳志強、乙○○發生衝突後，李合峰持玩具手槍加入戰局，在場之人顯然都已被震攝，此從己○○頻為道歉，被告丙○○加入勸架行列可知；則陳志強、李合峰二人合力，分
    別對不敢反抗之己○○、乙○○、戊○○為傷害，自無何不合理之處。同案被告
    陳志強、李合峰固均坦承有毆打被害人之情事，其二人亦經原審判處罪刑確定在
    案，惟其二人均供稱，當時場面很混亂，誰打誰或是誰被誰打，其等亦不是很清
    楚。是其二人之供述，亦不足為被告丙○○、丁○○、甲○○有傷害犯行之證明
    。此外，復查無其他積極證據足資證明被告丙○○、丁○○、甲○○三人確有公
    訴人聲請簡易判決處刑意旨所指之犯行，自屬不能證明被告丙○○、丁○○、甲○○三人被指訴之犯行，依法應諭知被告三人無罪之判決。
六、綜上所述，本院查無積極證據足以證明被告丙○○、甲○○二人犯有刑法第二百
    七十七條第一項傷害之犯行，被告丁○○犯有刑法第二百七十七條第一項傷害、
    第三百零五條恐嚇之犯行，原審認不能證明被告丙○○、丁○○、甲○○三人犯
    罪，而均為無罪之諭知，核無不合。檢察官上訴意旨指摘原判決不當，為無理由
    ，應予駁回。
據上論斷，應依刑事訴訟法第三百六十八條，判決如主文。
本案經檢察官洪泰文到庭執行職務。
中      華      民      國    九十二    年      十      月      八      日
                              臺灣高等法院刑事第十七庭
                                  審判長法  官  劉  壽  嵩
                                        法  官  許  宗  和
                                        法  官  許  錦  印
右正本證明與原本無異。
不得上訴。
                                        書記官  廖  婷  璇
中      華      民      國    九十二    年      十      月     十三     日


司法院資訊處製作；財團法人民間司法改革基金會備份。
